【裁判字號】    90,上易,651
【裁判日期】    900424
【裁判案由】    毒品危害防制條例
【裁判全文】
臺灣高等法院刑事判決                              九十年度上易字第六五一號
    上  訴  人  臺灣桃園地方法院檢察署檢察官
    被      告  甲○○
右上訴人因被告違反毒品危害防制條例案件，不服台灣桃園地方法院八十九年度易字
第二四一九號，中華民國八十九年十一月二十三日第一審判決（起訴案號：台灣桃園
地方法院檢察署八十九年度偵字第一八六一號），提起上訴，本院判決如左：
    主  文
上訴駁回。
    理  由
一、公訴意旨略以：被告甲○○基於幫助施用第二級毒品安非他命之概括犯意，自民
    國八十七年間某日起，連續多次在其位在桃園縣桃園市○○街二九號三樓，提供
    安非他命供黃登裕施用，或由黃登裕在前開地址交付新臺幣一千元至二千元不等
    之金錢，由被告代為購買第二級毒品安非他命。嗣於八十九年一月二十五日下午
    六時三十分許，為警在被告前開住處查獲被告及黃登裕二人，而查獲上情，因認
    被告涉犯毒品危害防制條例第十條第二項、刑法第三十條第一項幫助施用第二級
    毒品安非他命罪嫌云云。
二、按犯罪事實，應依證據認定之，無證據不得推定其犯罪事實，又不能證明被告犯
    罪者，應諭知無罪之判決，刑事訴訟法第一百五十四條、第三百零一條第一項分
    別定有明文；而事實之認定，應憑證據，如未能發現相當證據，或證據不足以證
    明，自不能以推測或擬制之方法，為裁判基礎；倘積極證據不足為不利於被告事
    實之認定，即應為有利於被告之認定，更不必有何有利之證據，最高法院四十年
    臺上字第八六號、三十年臺上字第八一六號著有判例可資參照。且無論直接或間
    接證據，其為訴訟上之證明，須於通常一般之人均不致於有所懷疑，而得確信其
    為真實之程度者，始得據之為有罪之認定，倘其證明尚未達到此一程度，而有合
    理性懷疑之存在時，即無從為有罪之認定，亦有最高法院七十六年台上字第四九
    八六號判例亦著有明文。
三、公訴意旨認被告涉有幫助施用第二級毒品安非他命罪嫌，係以證人黃登裕於偵訊
    時之證述，並以證人黃登裕與被告間並無仇怨，其證言無設詞誣陷被告之理，被
    告之所辯未代黃登裕購買安非他命，或提供安非他命予黃登裕施用之詞，純屬卸
    責之詞，並不可採，為其論據。訊之被告則堅決否認有何右開罪嫌，辯稱：伊未
    曾幫黃登裕拿過安非他命，伊係與黃登裕一起去買安非他命等語。本院查，被告
    於警訊、偵查、原審及本院審理時均堅決否認有何幫助施用第二級毒品安非他命
    犯行，於原審審理時並供稱：「我沒有拿安非他命給黃登裕或幫他買，都是黃登
    裕來我家找我，二個人一起到『錢鼠』找『阿猴』買，約半個月或一個月一次，
    最後一次是被捉前十幾天，我們一起向『阿猴』買一千元、二千元安非他命」等
    語（參原審刑事卷宗第六二頁反面）。而證人黃登裕於八十九年一月二十五日下
    午六時三十分許在被告上開住處，因遭警察自其上衣口袋搜出玻璃球吸食器一個
    ，涉嫌施用第二級毒品安非他命被警逮獲，而帶回桃園縣警察局龜山分局製作筆
    錄時，經警訊以所施用之安非他命購買來源，其首先證稱：「我所吸用之安非他
    命係向甲○○所購買，每次購得新臺幣貳仟、參仟元，約安非他命二至三公克‧
    ‧‧我於一個多月前，陸續向甲○○住處桃園市○○街二九號三樓購買安非他命
    吸用，陸續購買五、六次安非他命‧‧‧（問：你向甲○○所購買之安非他命係
    甲○○直接賣你的嗎？）係甲○○幫我調取安非他命‧‧‧並沒有從中抽取佣金
    ，係幫我調取安非他命後，他從中拿一些安非他命吸用，甲○○向何人所調取我
    並不清楚」等語（參八十九年偵字第一八六一號偵查卷宗第七頁反面、第八頁正
    面），其對於安非他命之來源究係向被告購買抑或因被告讓與而取得，前後已有
    不一，嗣該證人經移送臺灣桃園地方法院檢察署偵訊時則否認有施用第二級毒品
    安非他命，且證稱未曾向被告購買安非他命，被告亦未曾提供安非他命予其施用
    等語（參同上偵查卷宗第二○頁、第二一頁），嗣於檢察官訊問時又證稱：「（
    問：吸用毒品來源？）叫我朋友幫我拿的，朋友叫『阿宏』，（問：警察到庭證
    稱，你說你的安非他命是向甲○○買的？）那是一、二年前的事，（問：你在警
    訊時說，我在一個多月前陸續向甲○○買過五、六次？）不對，我是到他家，他
    免費給我用的，因我們是鄰居‧‧‧我叫他幫我拿，我再拿去他家一起吸，每次
    請他買一、二千元，有時是他買請我過去一起吸」等語（參同上偵查卷宗第三十
    五頁反面、第三十六頁正面），復於原審調查時證稱：「都是和甲○○一起出錢
    去買，八十七年下半年間起到被捉前一、二星期，我每半個月或一個月就到甲○
    ○家，問他還有沒有安非他命，通常他也用完，我二人就各出一、二千元一起到
    桃園市○○街錢鼠遊樂場向一位綽號『阿猴』二、三十歲男子買，買來後二人平
    分」等語（參原審刑事卷宗第四十三頁反面至第四十四頁正面），所為證詞忽對
    被告不利，忽對被告有利，前後反覆不一，非無瑕疪可指。又證人即承辦本案之
    警員江福吉雖於檢察官偵查中證稱：黃登裕說他的安非他命是託甲○○購買，姜
    再從中抽一點來吸等語（參偵查卷宗第三○頁正面），惟證人黃登裕之證詞既前
    後不一難以採信，該警員之證詞因屬傳聞證據，亦不足採為認定被告犯罪之依據
    。綜上所述，本件除證人黃登裕前後不一有瑕疵之證述外，並查無其他積極證據
    足資證明被告有何幫助他人施用第二級毒品安非他命之犯行，被告復堅決否認犯
    行，自難僅憑證人黃登裕上開前後不一之證詞逕認被告有何幫助施用第二級毒品
    安非他命之犯行，揆諸前揭說明，本件應屬不能證明被告犯罪。
四、原審以不能證明被告犯罪，而為被告無罪之諭知，核無不合。公訴人上訴意旨以
    證人黃登裕前後證詞或有差異，然皆係證稱被告確有幫其調取安非他命，雖證人
    黃登裕於原審審理中翻異證詞，惟依案重初供原則，自應以證人於警訊中自由陳
    述之證詞為可採，又施用毒品之人多有不同之供貨來源，證人黃登裕僅供出與其
    熟識之被告為幫忙調取安非他命之人，與常情並無不符等情，執此指摘原判決不
    當，為無理由，應予駁回。
據上論斷，應依刑事訴訟法第三百六十八條，判決如主文。
本案經檢察官劉靜婉到庭執行職務。
中      華      民      國    九十      年      四      月   二十四     日
                            台灣高等法院刑事第十五庭
                                審判長法  官  房  阿  生
                                      法  官  雷  元  結
                                      法  官  鄧  振  球
右正本證明與原本無異。
不得上訴。
                                      書記官  洪  秋  帆
中      華      民      國    九十      年      四      月   二十六     日


司法院資訊處製作；財團法人民間司法改革基金會備份。
